臺灣彰化地方法院刑事判決　　　　　　　　　　　　　　九十一年度自更字第二號
　　自　訴　人　乙○○
　　被　　　告　甲○○
右列被告因妨害名譽案件，經自訴人提起自訴，本院於九十一年三月六日以九十年度
自字第六號裁定駁回，自訴人不服提起抗告，經台灣高等法院台中分院於九十一年七
月三十一日以九十一年度抗字第二五二號裁定發回本院判決如左：
    主      文
甲○○公然侮辱人，處罰金貳仟元，如易服勞役，以佰元折算壹日。
    事      實
一、甲○○因告發彰化縣員林鎮五福宮涉嫌竊佔彰化縣員林鎮第十公園（以下簡稱第
    十公園）停車場搭建寺廟一案，經台灣彰化地方法院檢察署檢察官排定於九十一
    年一月七日上午十時許至第十公園搭建寺廟現場履勘。嗣於履勘當日，乙○○亦
    前往現場表達意見，詎甲○○竟基於公然侮辱之犯意，趁乙○○與彰化縣員林鎮
    公所建設課長薛文鈞正在第十公園近大勇街處，交談開發第十公園過程中衍生之
    相關問題之際，甲○○突然騎乘其所有之機車欺近二人，並公然向薛文鈞大喊：
    「瘋子，不要理他。」等語，致侮辱乙○○之名譽。
二、案經被害人乙○○向本院提起自訴。
    理      由
一、訊據被告甲○○則否認有何上開犯行，辯稱：「伊並沒有罵自訴人是瘋子，九十
    一年一月七日早上，伊是要告發黃再瑞，檢察官到現場勘驗，是於大同路邊三樺
    公園，當時還有四、五位地主，伊不認識自訴人，也不知道自訴人為何會到現場
    ，伊在現場也沒有與自訴人說過話，當日伊是罵（建設）課長，因黃再瑞請課長
    來與伊等協調，請伊不要告發他們，課長也有將公所的立場告訴他們，伊勸課長
    不要再介入這事件中，伊跟其說：『如果你介入此事，別人會認為公所的立場不
    公正，而且人家會當你是瘋子。』，又當天檢察官因現場不宜制做筆錄，所以請
    相關人員到地檢署制作筆錄，惟自訴人猶糾纏建設課長，不讓其離去，伊恐檢察
    官久候，遂出言向課長稱：『走啦！瘋子！』，伊當時並無罵人之意思，只是慣
    性口語，且其所指之對象實際為課長，並非自訴人」、「因為我先前我說我罵課
    長，是因為之前我曾經有寫過存證信函給公所。檢察官到現場勘驗的時候，我那
    時也不認識自訴人，且檢察官勘驗完現場之後，要現場不適合做筆錄，所以要我
    們到法警室做筆錄，我在現場等了五、六分鐘，所以後來才過去要證人趕快一起
    到地檢署做筆錄。當時我並沒有和證人談話。我是直接從證人的旁邊過去，我並
    不知道證人和自訴人爭執。該道路是約十二公尺寬，我是站在道路的對面喊的，
    我也不記得當時說什麼，我當時是說證人，並不知道為何自訴人要過來質問我罵
    誰瘋子。」云云。經查：前開事實，業據自訴人於本院陳述甚明，並提出當日錄
    音帶一捲及錄音帶譯文一份為證，且該錄音帶譯文內容，有課長（指證人薛文鈞
    ）：「公家出七十五萬做『垃圾桶』‧‧‧他們自己插‧‧‧不是公所‧‧‧」
    ；被告（向課長言）：「瘋子，不要理他！」；自訴人：「請問你（被告）講誰
    『瘋子』？」；被告：「你（指自訴人）說官商勾結講規埔做什麼？」；自訴人
    ：「我有講的自由，和你有啥關係？」；被告：「我也有講的自由」；被告：
    「我有講哪一位瘋子嗎？我又沒有指名…」等語，復經本院勘驗自訴人所庭呈錄
    音帶結果，該錄音帶之內容與自訴人所提之譯文內容均大致相符。另本院傳喚證
    人即彰化縣員林鎮公所建設課長薛文鈞，其到庭結證稱：「（甲○○有無罵乙○
    ○瘋子？）甲○○當時要騎摩托車來法警室做筆錄，距離我約十幾公尺跟我說不
    要理乙○○，催我趕快到地檢署來做筆錄，有無罵乙○○我沒有聽到。但甲○○
    曾勸我不要介入該糾紛，否則人家會以為我是瘋子。」等語（見本院九十一年自
    字第六號卷），後本院再於九十一年十月二十二日傳喚證人薛文鈞，其到庭結證
    稱：「我記得那天檢察官到現場去，我會同去到現場。我機車放在大勇街東邊，
    公園是在大勇街西邊，當時自訴人很關心公園的事情，後來檢察官先走，通知我
    到地檢署開庭，後來自訴人一直和我談及公園的水溝被蓋掉了、公園縮小以及圖
    利私人柒拾伍萬等事。我和自訴人說檢察官要開偵查庭，我要先走，結果自訴人
    不讓我走。後來被告來告訴我說檢察官要開庭要我趕快去開庭。」、「騎機車去
    的。他的機車停放在我的背後約三、四步。他要我要趕快去開庭。後來我就走過
    去對面馬路，自訴人不讓我走，所以後來自訴人與被告就發生大聲談話」、「因
    為我要走，自訴人不讓我走。被告騎機車到我的後面，意思是要我到檢察署開庭
    。」、「因為被告和自訴人在爭吵，我遠遠有聽到他們罵人的聲音，那時我剛好
    要走了。我遠遠有聽到那個聲音，應該是被告所說的。我並不知道被告所說的話
    是指誰。因為當時我就要走了。」、「我只記得被告意思要我趕快走。」、「（
    當天與被告在現場有無為公園的事情爭執？）沒有。」、「只知道他（指被告）
    對設置五福宮的事情不滿，在現場，因為有檢察官在場，被告都沒有對我表示言
    語的不滿。」、「檢察官在離開之前有已經告訴我們要到法警室做筆錄，要我們
    馬上過去。我第一次所說的十幾公尺，是指我去騎摩托車的時候，距離他們的爭
    吵地方的距離。」等語（見本院九十一年十月八日審判筆錄），可知被告當日既
    未與證人薛文鈞有爭執，被告係三樺市地重劃委員會之理事長（按該市地重劃攸
    關第十公園），而自訴人依其提出之自訴狀所載之內容及資料，可知自訴人為第
    十公園之開發，與被告處於不同之立場，於檢察官履勘現場時，並一再表達其意
    見，衡諸上情，被告大喊「瘋子」一語，實無針對證人薛文鈞之必要，是以被告
    以上開情詞置辯，實屬事後卸責之詞，不足採信，其公然侮辱犯行，堪以認定。
二、按刑法第三百十條誹謗罪之成立，必須意圖散布於眾，而指摘或傳述足以毀損他
    人名譽之具體事實，倘僅抽象地公然為謾罵或嘲弄，並未指摘具體事實，則屬刑
    法第三百零九條第一項公然侮辱罪範疇，此有最高法院八十六年度台上字第六九
    二０號判決可資參照，核被告甲○○所為，係犯刑法第三百零九條第一項之公然
    侮辱罪，自訴人認另觸犯同法第三百十條之誹謗罪嫌，尚有誤會。爰審酌被告犯
    罪之動機、目的、方法、手段、所生危害及其犯罪後之態度等一切情狀，量處如
    主文所示之刑，並諭知易服勞役之折算標準，以示懲儆。
據上論斷，應依刑事訴訟法第三百四十三條、第二百九十九條第一項前段，刑法第三
百零九條第一項、第四十二條第二項，罰金罰鍰提高標準條例第一條前段、第二條，
判決如主文。
中      華      民      國    九十一    年      十      月    二十二    日
                                臺灣彰化地方法院刑事第二庭
                                    法      官  李  水  源
右正本證明與原本無異。
如不服本判決應於判決送達後十日內向本院提出上訴狀( 須附繕本 )。
                                    法院書記官  廖  建  興
中      華      民      國    九十一    年      十      月    二十五    日
附錄本案論罪科刑法條全文
刑法第三百零九條
公然侮辱人者，處拘役或三百元以下罰金。
以強暴犯前項之罪者，處一年以下有期徒刑、拘役或五百元以上罰金。
